【裁判字號】    92,訴,46
【裁判日期】    920311
【裁判案由】    偽造有價證券
【裁判全文】
臺灣臺北地方法院刑事判決                            九十二年度訴字第四六號
    公  訴  人  臺灣臺北地方法院檢察署檢察官
    被      告  丙○○
    指定辯護人  本院甲○辯護人
右列被告因偽造有價證券案件，經檢察官提起公訴（九十一年度偵字第二０九六六號
），本院判決如左：
    主  文
丙○○行使偽造有價證券，處有期徒刑壹年貳月。緩刑參年。
扣案偽造之吉時樂公益彩券貳張（彩券號碼分別為一一八二九四─０七四、０七七三
八五─０四六）均沒收。
    事  實
一、丙○○明知台北銀行股份有限公司（下稱台北銀行）公開發行之第八期吉時樂彩
    券號碼一一八二九四─○七四號原本「２４」之數字「４」部分已被刮除成「１
    」，而偽造成為中獎新台幣（下同）二百元之吉時樂彩券，另未中獎之彩券號碼
    ○七七三八五─○四六號吉時樂彩券中之「２４」之數字「４」亦以相同方式被
    刮除成為「１」，而偽造成為中獎二千元之吉時樂彩券，竟基於行使偽造有價證
    券之犯意，於民國九十一年三月二十五日下午八時四十分許，持前開偽造之吉時
    樂彩券二紙，前往台北市○○區○○街一○二號，向經營彩券之乙○○兌換時，
    遭乙○○識破並報警查獲，扣得偽造之吉時樂彩券二紙。
二、案經臺北市政府警察局萬華分局報請臺灣臺北地方法院檢察署檢察官偵查起訴。
    理  由
一、訊據被告丙○○固不否認於右揭時、地持上開二張吉時樂彩券向證人乙○○兌換
    彩券事實，惟矢口否認有行使偽造有價證券犯行，辯稱：我買二張彩券，我自己
    不知道有中獎，我是到乙○○店問他有無中獎，我要換彩券的云云。惟查：右揭
    事實，業據證人乙○○證稱：被告一進來就說「要換」，沒有說其他的，因為金
    額比較大，所以透過電腦掃描，發現是假的，到底被告要換錢或彩券，我記不得
    了等語。被告如不知彩券是否中獎，為何一進乙○○販賣彩券處即表示要換彩券
    ？而扣案之彩券係偽造，復有台北銀行處理偽造公益彩券通報表及彩券二張可供
    佐證。足證被告辯解不知彩券是否中獎，顯係卸責之詞。被告明知彩券係經偽造
    而仍行使持往兌換彩券，其有行使偽造有價證券犯意甚明。本件事證明確，被告
    犯行，堪予認定。
二、按有價證券，係指證券所表彰之權利，其發生、轉讓或行使，均與證券本身有不
    可分離之關係；就公益彩券而言，其本身即表彰對發行之台北銀行具有一定金額
    即中獎獎額之請求權，且該權利之行使或轉讓，各須出示或交付公益彩券，均與
    彩券本身無從分離，依前述，已中獎之公益彩券當然係有價證券。被告明知其持
    有二張彩券均係將第八期未中獎之彩券偽造成中獎彩券，仍持向乙○○兌領彩券
    ，核被告所為，係犯刑法第二百零一條第二項行使偽造有價證券罪。爰審酌被告
    係中度精神殘障者，曾因精神分裂症而停役，有殘障手冊、停役令、診斷證明書
    、全民健康保險重大傷病證明申請書附卷可稽，被告因一時失虞，觸犯本件刑案
    ，再考量其犯罪目的、手段、被告生活狀況、智識程度、尚未詐得財物，及犯罪
    後態度等一切情狀，量處如主文所示之刑。又被告前（七十年間）受有期徒刑以
    上刑之宣告，執行完畢或赦免後，五年以內未曾受有期徒刑以上刑之宣告者，因
    一時失慮，偶罹刑典，事後坦承部分犯行，經此刑之宣告後，應知警惕而無再犯
    之虞，本院因認暫不執行其刑為當，予以宣告緩刑三年，以啟自新。扣案之偽造
    之吉時樂彩券二張，應依刑法第二百零五條之規定，均沒收之。
三、起訴意旨另認被告於不詳時、地偽造上開彩券，因認被告係犯刑法第二百零一條
    第一項偽造有價證券罪云云。按犯罪事實應依證據認定之，無證據不得推定其犯
    罪事實。刑事訴訟法第一百五十四條定有明文。經查：被告丙○○於警訊問：警
    方所查獲台北銀行之吉時樂彩券兩張是如何取得？答：「我跟乙名男子綽號叫「
    志勇」一起去購買，並由「志勇」之男子交給我。問：「你於何時、何地購得？
    共有幾張彩券？價錢多少？答：我是在二十三日晚上大約十八時在北市○○街購
    得，共買二十五張吉時樂彩券，價錢為二千五百元（流動攤位）。於偵查及審理
    中雖否認與林志勇一起購買，然其前後供述不一，實有疑問。次查：被告雖供稱
    其自己購買、自己兌換，未假手他人，惟訊據被告是否知道中獎，僅表示要換彩
    券，不知是否中獎，亦不會對獎，參酌被告智識程度、開庭問答及態度等情，並
    無積極證據足以證明確有偽造之犯行，檢察官亦以不詳時、地偽造彩券提起公訴
    ，依據無罪推定原則，被告不自證無罪之原則，此部分犯行，尚屬不能證明，本
    應就此部分犯行為無罪之諭知，惟公訴意旨認此部分行為與前揭論罪科刑部分，
    屬吸收犯之實質上一罪關係，爰不另為無罪之諭知，併此敘明。
四、據上論斷，應依刑事訴訟法第二百九十九條第一項前段、第三百條、刑法第二百
    零一條第二項、第七十四條第二款、第二百零五條，罰金罰鍰提高標準條例第一
    條前段，判決如主文。
本案經檢察官王怡菁到庭執行職務。
中      華      民      國      九十二      年    三    月      十一    日
                                  臺灣臺北地方法院刑事第九庭
                      法  官  薛中興
右正本證明與原本無異。
如不服本判決，應於判決送達後十日內向本院提出上訴狀(應抄附繕本)。
                                                  書記官  王黎輝
中      華      民      國      九十二      年    三    月      十一    日
附錄論罪科刑法條：
刑法第二百零一條第二項
意圖供行使之用，而偽造、變造公債票、公司股票或其他有價證券者，處三年以上十
年以下有期徒刑，得併科三千元以下罰金。
行使偽造、變造之公債票、公司股票或其他有價證券，或意圖供行使之用，而收集或
交付  於人者，處一年以上七年以下有期徒刑，得併科三千元以下罰金。


司法院資訊處製作；財團法人民間司法改革基金會備份。
